臺灣高等法院民事裁定
109年度重上字第637號
聲  請  人  MECANOO ARCHITECTEN B.V.


法定代理人  FRANCINE  HOUBEN

聲  請  人  羅興華即羅興華建築師事務所

共      同
訴訟代理人  楊大德律師
            李惠貞律師
            廖國翔律師
相  對  人  中興工程顧問股份有限公司


法定代理人  陳伸賢  
訴訟代理人  葉張基律師

上列聲請人因與文化部間請求給付設計服務費等事件，聲請駁回
相對人之參加訴訟，本院裁定如下：
      主  文
相對人之參加訴訟駁回。
聲請及參加訴訟費用，由相對人負擔。
      理  由
一、按就兩造之訴訟有法律上利害關係之第三人，為輔助一造起
    見，於該訴訟繫屬中，得為參加；當事人對於第三人之參加
    ，得聲請法院駁回，民事訴訟法第58條第1項及第60條第1項
    前段分別定有明文。又第三人為輔助一造起見而參加訴訟，
    須就兩造之訴訟有法律上利害關係者始得為之，若僅有事實
    上之利害關係，則不得為參加（最高法院111年度台抗字第6
    71號民事裁定意旨參照）。又所謂法律上之利害關係，係指
    因兩造訴訟所受裁判之結果，自己法律上之地位亦須受其影
    響之謂（最高法院100年度台抗字第413號民事裁定意旨參照
    ），即參加人在私法上或公法上之法律關係或權利義務，將
    因其所輔助當事人敗訴，依敗訴判決之內容致直接或間接受
    影響之不利益，若該當事人勝訴，則可免受不利益之情形（
    最高法院107年度台抗字第197號民事裁定意旨參照）。且對
    於訴訟之法律上之利害關係，應由參加人負舉證責任。
二、經查：
　㈠、文化部前將衛武營藝術文化中心新建工程（下稱系爭工程
      ）之規劃設計與監造工作委託聲請人提供技術服務，兩造
      並簽訂委託規劃設計監造契約書（下稱系爭契約），而聲
      請人本件起訴主張之請求權基礎即系爭契約第9條3項後段
      係約定：「原規劃設計地點、內容、規模等經甲方（即文
      化部）認定有重大變更，或法規有重大修正而變更設計時
      ，對於原規劃設計之工程服務費，得經乙方（即聲請人）
      申請，由甲方依下列原則辦理給付。重新規劃設計後之服
      務費，依重新核定後之工程建造總預算金額之10.8%計算
      服務費後，依第6條辦理給付。」有系爭契約在卷可稽（
      見原審卷一第41至48、54頁）；至文化部就系爭工程固另
      與相對人訂有委託專案管理顧問契約，而將管理規劃與準
      備作業、規畫設計圖說作業、工程發包採購、營建施工管
      理、驗收移交等督導或審查工作發包予相對人，有卷附該
      專案管理契約可參（見本院卷二第105至391頁），惟系爭
      契約與上開專案管理契約係不同之契約關係，聲請人本件
      請求有無理由之判斷，與相對人之專案管理契約無關，本
      件判決效力或利害關係均僅存在於兩造之間，相對人之私
      法上地位未見因本件訴訟而受有任何影響。
　㈡、又文化部雖就聲請人之本件請求，為抵銷之抗辯。惟文化
      部就抵銷主動債權所主張之依據，係系爭契約第15條第2
      項（聲請人之設計有顯然錯誤及疏漏之情事）、第5項（
      聲請人有未依約派駐相關監造人員之情事）、第6項（聲
      請人有逾期提送變更設計之修正預算書、逾期辦理綠建築
      標章、監造報告書修正送審延遲、逾期提供變更設計相關
      資料等情事）、第7項（聲請人有驗收缺失無法改善之情
      事）所約定之違約金及監造服務費之扣回（見本院卷一第
      215至216頁、卷五第267頁），經核僅係聲請人是否構成
      系爭契約上開約定之逾期或違約事由，而縱聲請人不構成
      上開約定之逾期或違約事由，致文化部無從以前揭依據對
      聲請人為抵銷之抗辯，惟除亦不生本件判決效力及於相對
      人之問題外，且與相對人與文化部間之上開專案管理契約
      或文化部日後得否依何種法律關係對相對人為何種請求或
      求償，亦未見有何關聯，相對人就文化部所為上開抵銷抗
      辯之事由，並具狀表明其並無法律上之利害關係（見本院
      卷五第25至36頁）。可見文化部在本件所為抵銷抗辯是否
      有理，對相對人之私法上地位，亦顯無影響。
　㈢、依上，相對人為輔助文化部而參加訴訟，然其就本件訴訟
      欠缺法律上之利害關係，即於法不合。
三、從而，相對人聲請參加訴訟，欠缺法律上之利害關係，聲請
    人聲請駁回其訴訟參加，於法有據，應予准許。
四、據上論結，本件聲請為有理由，爰裁定如主文。
中　　華　　民　　國　　111 　年　　11　　月　　7 　　日
                  民事第九庭    
                        審判長法  官  楊絮雲
                              法  官  盧軍傑
                              法  官  陳賢德
正本係照原本作成。
如不服本裁定，應於收受送達後10日內向本院提出抗告狀，並應
繳納抗告費新臺幣１千元。
中　　華　　民　　國　　111 　年　　11　　月　　7 　　日
　　　　　　　　　　　    　　書記官  張佳樺